【裁判字號】    99,訴,1064
【裁判日期】    990825
【裁判案由】    損害賠償
【裁判全文】
臺灣高雄地方法院民事判決              99年度訴字第1064號
原      告  乙○○
            丁○○
共      同
訴訟代理人  郭季榮律師
被      告  甲○○
上列當事人間損害賠償事件，原告於刑事訴訟程序提起附帶民事
訴訟（本院98年度交附字第79號），經刑事庭裁定移送，本院於
民國99年8 月11日辯論終結，判決如下︰
    主  文
原告之訴及假執行之聲請均駁回。
訴訟費用由原告負擔。
    事實及理由
一、原告主張：被告於民國97年11月30日4 時許，駕駛車牌號碼
    7029-XL 號自小客車，沿高雄市新興區○○○路由北往南方
    向行駛，行經中山路與民生路交岔路口時，因疏未注意車前
    狀況，適被害人丙○○酒醉騎乘車牌號碼006-CBT 號重型機
    車，沿民生路由西往東方向行駛，闖越紅燈駛入上開交岔路
    口，丙○○所騎乘之機車車頭遂撞及被告所駕駛之自小客車
    右前葉子板及前擋風玻璃，丙○○因而倒地，並受有頭、胸
    、腹部挫傷、肺肝脾挫傷及血胸腹血等傷害，經送醫急救後
    仍於當日不治死亡，另經抽血檢驗，其血液酒精濃度值為24
    3 毫克，換算呼氣酒精濃度為每公升1.20毫克。被告之上開
    過失致死犯行，經本院以98年度交易字第70號刑事判決判處
    有期徒刑4 月，臺灣高等法院高雄分院以99年度交上易字第
    19號刑事判決駁回上訴確定。原告丁○○、乙○○分別為丙○○之父母，乙○○因丙○○死亡支出喪葬費新台幣（下同
    ）178,700 元，且丁○○、乙○○因此各受有1,270,014 元
    、1,018,740 元之扶養費損失，復均精神痛苦萬分，各受有
    100 萬元之損害。爰依民法侵權行為之法律關係，聲明請求
    ：被告應給付乙○○2,448,714 元、丁○○2,018,740 元及
    均自附帶民事起訴狀繕本送達之翌日起至清償日止，按年利
    率5%計算之利息，並陳明願供擔保請准宣告假執行。
二、被告則以：被告就本件交通事故之發生雖有疏未注意車前狀
    況之過失，惟丙○○飲酒後騎乘機車，且未戴安全帽、未開
    車頭燈及闖越紅燈，為本件交通事故之肇事主因。又原告所
    請求之扶養費及精神慰撫金數額均屬過高等語，資為抗辯。
    答辯聲明：原告之訴及假執行之聲請均駁回，如受不利判決
    願供擔保請准宣告免為假執行。
三、兩造爭執及不爭執事項：
  (一)不爭執事項：
    1.被告於上開時間，駕車沿高雄市新興區○○○路由北往南
      方向行駛而行經中山路與民生路交岔路口時，因疏未注意
      車前狀況，適丙○○酒醉騎乘車牌號碼006-CBT 號重型機
      車，沿民生路由西往東方向行駛，闖越紅燈駛入上開交岔
      路口，丙○○所騎乘之機車車頭遂撞及被告所駕駛之自小
      客車右前葉子板及前擋風玻璃，丙○○因而倒地，並受有
      頭、胸、腹部挫傷、肺肝脾挫傷及血胸腹血等傷害，經送
      醫急救後仍於當日不治死亡。
    2.丙○○經抽血檢驗結果，其血液酒精濃度值為243 毫克，
      換算呼氣酒精濃度為每公升1.20毫克。
    3.被告之上開過失致死犯行，經本院以98年度交易字第70號
      刑事判決判處有期徒刑4 月，臺灣高等法院高雄分院以99
      年度交上易字第19號刑事判決駁回上訴確定。
    4.乙○○係40年4 月26日生，丁○○係37年6 月5 日生，2
      人為夫妻關係，且為丙○○之父母，2 人除丙○○外，尚
      育有2 名成年子女。
    5.乙○○因丙○○死亡，已支出喪葬費178,700元。
    6.乙○○、丁○○已各領取強制汽車責任保險金75萬元。
  (二)爭執事項：
    1.被告與丙○○就本件交通事故之發生之過失比例為若干？
    2.原告得請求賠償之金額以若干為適當？
四、被告與丙○○就本件交通事故之發生之過失比例為若干部分
    ：
  (一)被告就本件交通事故之發生，有疏未注意車前狀況之過失，
    丙○○酒醉騎乘機車，且闖越紅燈行駛，與有過失等情，為
    兩造所不爭執，並經本院調取臺灣高等法院高雄分院99年度
    交上易字第19號刑事案件全案卷宗核閱屬實，自堪認屬實。
    被告另抗辯丙○○有未開車頭燈及超速之過失一節，則為原
    告所否認。經查，據在場證人李清池於上開刑事案件開庭時
    證稱：「我當時騎乘機車在民生路上等紅燈，之後就有一部
    機車從我左手邊騎乘速度很快闖紅燈進入入口，我當時也有
    看一下，想說當時已經紅燈為何騎乘那麼快進入入口，我還
    祈禱那位騎士沒有事情，因為對向車道已經是綠燈，已經有
    很多車子行駛了，可是該台闖紅燈的機車並沒有閃躲，就進
    入車陣中，剛開始差點撞到機車群，後來有一部計程車緊急
    煞車停住後，計程車內側的自小客車就和闖紅燈的機車撞上
    了。」、「因為我有回頭看一下，他沒有開燈。」等語（見
    上開刑事案件本院98年度交易字第70號刑事事件卷第59、60
    頁），由李清池所述本件交通事故發生經過，顯見李清池於
    本件交通事故發生前即察覺丙○○闖紅燈並密切注意丙○○
    之行徑，是李清池證稱當時丙○○所騎乘之機車大燈並未開
    啟等語，堪可採信，被告抗辯丙○○於本件事故發生時未開
    車頭燈等語，洵屬可採。另據在場證人郭家和於上開刑事案
    件中證稱：當時丙○○所騎機車之速度很快，快到無法閃避
    等語（見本院98年度交易字第70號刑事案件卷第29頁）、李
    清池證稱：其當時在民生路上等紅綠燈，聽到後方傳來機車
    速度很快的聲音，其以為是飆車族，有回頭看一下，之後丙○○自其左手邊騎乘速度很快闖紅燈進入交岔路口等語（見
    本院98年度交易字第70號刑事案件卷第59、61頁），參酌丙○○所騎乘之機車龍頭整個斷裂，被告之自小客車右前擋風
    玻璃嚴重破裂之情，有道路交通事故調查報告表及道路交通
    事故現場相片附於上開刑事案件偵查卷中可稽（見臺灣高雄
    地方法院檢察署檢察官97年度偵字第33478 號偵查事件卷第
    11、19、20、22頁），可見撞擊力道極為強大，如丙○○係
    於速限即時速50公里內行駛，車體受損情形應不至此，是由
    郭家和、李清池之證述及被告之自小客車、丙○○之機車受
    損情形，堪認被告抗辯丙○○超速行駛等語，洵屬可採。
  (二)綜合上述各情判斷，被告就本件交通事故之發生，固有疏未
    注意車前狀況之過失，惟丙○○酒醉駕車、闖越紅燈超速行
    駛、未開車頭燈，亦與有過失，本院審酌被告與丙○○行為
    之原因力強弱，認被告就本件交通事故之發生，應負20% 之
    過失責任，丙○○應負80%之過失責任。
五、原告得請求賠償之金額以若干為適當部分：
    按因故意或過失，不法侵害他人之權利者，負損害賠償責任
    ；不法侵害他人致死者，對於支出醫療及增加生活上需要之
    費用或殯葬費之人，亦應負損害賠償責任；被害人對於第三
    人負有法定扶養義務者，加害人對於該第三人亦應負損害賠
    償責任；不法侵害他人致死者，被害人之父、母、子、女及
    配偶，雖非財產上之損害，亦得請求賠償相當之金額，民法
    第184 條第1 項前段、第192 條第1 項、第2 項、民法第
    194 條分別定有明文。經查，被告因疏未注意車前狀況之過
    失，與丙○○騎乘之機車發生碰撞，致丙○○死亡等情屬實
    ，業如前述，則被告對於丙○○依法應負法定扶養義務之人
    ，以及丙○○之父、母所受之非財產上損害即應負損害賠償
    之責。茲就乙○○、丁○○各得請求賠償之金額分述如下：
  (一)殯葬費部分：
    乙○○主張其因丙○○死亡而支出喪葬費178,700 元，業據
    提出喪葬費用收據為證，且為被告所不爭執，堪信為真實。
    乙○○此部分之請求，自應准許。
  (二)扶養費部分：
    按直系血親相互間，互負扶養之義務；負扶養義務有數人時
    ，直系血親卑親屬為第一順序扶養義務人；負扶養義務者有
    數人，而其親等同一時，應各依其經濟能力分擔義務；受扶
    養權利者有數人，而其親等同一時，應按其需要之狀況，酌
    為扶養；夫妻互負扶養之義務，其負扶養義務之順序與直系
    血親卑親屬同，其受扶養權利之順序與直系血親尊親屬同；
    扶養之程度，應按受扶養權利者之需要，與負扶養義務者之
    經濟能力及身分定之，民法第1114條第1 款、第1115條第1
    項第1 款、第3 項、第1116條第3 項、第1116條之1 及第11
    19條分別定有明文。乙○○、丁○○主張其等分別為丙○○
    之父母，分別係40年4 月26日、37年6 月5 日生，均擔任臨
    時工，無法維持生活有受扶養權利等情，業據提出戶籍謄本
    為證，並為被告所不爭執，自堪認屬實。本院審酌行政院主
    計處公布最近一年臺灣地區每人每月平均消費支出為17,425
    元，該數據資料已將衣食住行之日常生活費用及醫療等必要
    費用統計在內，以此為計算本件扶養費之依據，自屬適當，
    至綜合所得稅之扶養親屬寬減額，乃全國一致之報稅標準，
    並未考量各地方之社會環境及扶養義務人、受扶養權利人之
    經濟狀況，是被告抗辯應以之計算本件扶養費損害云云，尚
    非可取。又乙○○係40年4 月26日生，平均餘命為29年，丁○○係37年6 月5 日生，平均餘命為21年一節，為兩造所不
    爭執，是乙○○尚得受丙○○扶養之年數為29年，丁○○則
    為21年。另乙○○、丁○○除丙○○外另育有兩名成年子女
    ，加以配偶亦同負扶養義務，是原告各得請求丙○○負擔扶
    養費之4 分之1 。是依乙○○、丁○○尚得受丙○○扶養之
    年數、每月扶養費數額17,425元及丙○○應負擔扶養費之比
    例，依霍夫曼計算法扣除中間利息後，乙○○、丁○○得請
    求被告給付之扶養費各為952,511 元、764,055 元。（乙○○部分之計算式：17,425×12×18.0000000÷4 ＝952,511
    ；丁○○部分之計算式：17,425×12×14.0000000÷4 ＝76
    4,055 ，小數點以下均四捨五入）
  (三)精神慰撫金部分：
    丙○○為乙○○、丁○○之子，其等突遭喪子之意外變故，
    致無法享受天倫之樂，精神上受有極大痛苦，是其等請求賠
    償非財產上損害，自屬有據。查乙○○係國小畢業，目前從
    事臨時工，97、98年度之所得分別為251,832 元、466,728
    元，名下有土地2 筆、房屋1 棟，財產總額1,624,832 元，
    郭福成97、98年度之所得分別為111,918 元、102,610 元，
    亦從事臨時工，名下有土地17筆、房屋1 棟、投資6 筆，財
    產總額為1,691,820 元，被告則係大專畢業，目前從事室內
    設計，97年度之所得為481,800 元，名下有投資3 筆，財產
    總額2,512,400 元，98年度之所得為674,619 元，名下有房
    屋、土地各1 筆及投資3 筆，財產總額3,866,636 元等情，
    業據兩造陳明在卷，並有兩造之稅務電子閘門財產所得調件
    明細表在卷可憑。本院審酌兩造之身分、地位、教育程度、
    經濟狀況，及丙○○因本件交通事故死亡，乙○○、丁○○
    因此頓失愛子，精神上所受痛苦非輕等情，認其等所受之非
    財產上損害各以100萬元為適當。
  (四)綜上，乙○○因丙○○死亡支出喪葬費178,700 元，且乙○○、丁○○因此各受有952,511 元、764,055 元之扶養費損
    失及各100 萬元之非財產上損害，是乙○○、丁○○得請求
    被告賠償之金額各為2,131,211 元、1,764,055 元。而丙○○就本件交通事故之發生應負80% 之過失責任一節，已如前
    述，故本院認應減輕被告80% 之賠償金額，經減輕後，乙○○、丁○○得請求被告賠償之金額各為426,242 元、352,81
    1 元。惟乙○○、丁○○於本件交通事故發生後，已各領取
    強制汽車責任保險金75萬元之情，為兩造所不爭執，堪認屬
    實，則於扣除其等已領取之強制汽車責任保險金後，其等已
    無損害賠償債權可供請求。
六、綜上所述，乙○○、丁○○依民法侵權行為之法律關係，請
    求被告給付其等各2,448,714 元、2,018,740 元及均自附帶
    民事訴訟起訴狀繕本送達之翌日起至清償日止，按年利率5%
    計算之利息，為無理由，應予駁回，其假執行之聲請亦失所
    附麗，應併予駁回。
七、結論：原告之訴為無理由，依民事訴訟法第78條，判決如主
    文。
中    華    民    國    99    年    8     月    25    日
                      民事第六庭  法  官  黃悅璇
正本係照原本作成。
如不服本判決，應於送達後20日內，向本院提出上訴狀（須附繕
本）。如委任律師提起上訴者，應一併繳納上訴審裁判費。
中    華    民    國    99    年    8     月    25    日
                                  書記官  何慧娟

司法院資訊處製作；財團法人民間司法改革基金會備份。
